【裁判字號】    98,交聲,1292
【裁判日期】    981230
【裁判案由】    違反道路交通管理處罰條例聲明異議
【裁判全文】
臺灣士林地方法院交通事件裁定
                                   98年度交聲字第1292號
原處分機關  臺北市交通事件裁決所
異  議  人  甲○○
即受處分人
上列異議人即受處分人因違反道路交通管理處罰條例案件，對於
臺北市交通事件裁決所於民國98年10月13日所為北市裁罰字第裁
22-AX0000000號違反道路交通管理事件裁決書（舉發違反道路交
通管理事件通知單案號：臺北市政府警察局交通警察大隊北市警
交大字第AX0000000號），聲明異議，本院裁定如下：
    主  文
異議駁回。
    理  由
一、按「禁行機車」標字，用以告示本車道禁止汽缸總排氣量未
    滿550 立方公分之機器腳踏車通行，繪設於路段起點，路段
    過長時，得於路段中加繪之，道路交通標誌標線號誌設置規
    則第178 條定有明文。汽車駕駛人，爭道行駛而有機器腳踏
    車不在規定車道行駛之情形者，處新臺幣600元以上1,800元
    以下罰鍰，並記違規點數1 點，道路交通管理處罰條例第45
    條第13款、同條例第63條第1項第1款分別定有明文。次按汽
    車駕駛人，未依規定行駛車道，當場不能或不宜攔截製單舉
    發者，得以非固定式科學儀器取得證據資料證明其行為違規
    ，記明車輛牌照號碼、車型等可資辨明之資料，以汽車所有
    人為被通知人製單舉發，道路交通管理處罰條第7條之2第1
    項第7款、第2項第5款、第4項亦有明定。
二、原處分意旨略以：異議人即受處分人甲○○（下簡稱異議人
    ）於民國（下同）98年8 月31日17時53分許，騎乘車號988-
    CXM 號重型機車（下簡稱違規機車），行經臺北市○○區○
    ○路與福港路路口時，在中正路「禁行機車」車道上行駛而
    有「機車行駛禁行車道」之違規行為，經臺北市政府警察局
    士林分局交通警察大隊員警拍照採證依法逕行製單舉發，經
    原處分機關臺北市交通裁決所認定違規事實明確，爰依道路
    交通管理處罰條例第45條第13款及第63條第1 項之規定，就
    「機器腳踏車，不在規定車道行駛」之違規事實裁處異議人
    新臺幣600 元之罰鍰，並記違規點數1 點等語。
三、異議意旨略以：異議人係因計程車強行切入機車行進車道，
    基於安全考量緊急迴避而跨越禁行機車車道，舉發員警未看
    見車輛切入，僅看結果不看過程，因而對原處分表明不服，
    為此聲明異議云云。
四、經查：
  (一)異議人對於前揭時間，騎乘違規機車在臺北市○○路（西往
    東方向）「禁行機車」車道行駛之事實並不爭執，核與臺北
    市政府警察局交通警察大隊北市警交大字第AX0000000 號舉
    發違反道路交通管理事件通知單及臺北市政府警察局士林分
    局98年11月3 日北市警士分交字第09835215900 號函附彩色
    採證照片1 幀附卷可資佐證，而堪認定。
  (二)雖異議人辯稱因計程車強行切入機車車道云云，惟查，臺北
    市○○區○○路內側臨福港街之第1 至第3 車道均設有「禁
    行機車」標字之車道，此有臺北市政府警察局士林分局98年
    10月2 日、98年11月3 日北市警士分交字第09835041600 號
    、第098332698 00號函及中正路現場照片、現場圖各1 紙在
    卷可稽，可證違規地點之中正路內側第1 至3 車道均為禁行
    機車車道，只有內側以算第4 車道及第5 車道可供機車行駛
    。又觀之本件採證照片顯示違規機車確實行駛於內側第3 車
    道之禁行機車車道上，與在第4 車道上行駛之計程車併行，
    並無異議人所稱計程車強行切入車道之情。況且，倘有異議
    人所述為閃避計程車，異議人理應向右駛入第5 車道，或在
    原車道上調節行車速度即可達到閃避之目的，並無必須駛入
    「禁行機車」之理。而異議人乃領有合格駕駛執照且有相當
    騎乘機車經驗之人，自難對前開法條規定諉為不知，是以，
    異議人前開所辯尚難遽採有利異議人之抗辯。
  (三)綜上所述，本件事證明確，異議人違規事實堪以認定。原處
    分機關認為異議人違規事實明確，爰分別依道路交通管理處
    罰條例第45條第13款及第63條第1 項第1 款之規定，就異議
    人「機器腳踏車，不依規定車道行駛」之違規事實裁處新臺
    幣600 元之罰鍰，並記違規點數1 點經核並無不當，從而，
    本件異議為無理由，應予駁回。
五、據上論斷，應依道路交通案件處理辦法第19條，裁定如主文
    。
中    華    民    國    98    年    12    月    30    日
                  刑事第六庭  法  官      黃欣怡
以上正本證明與原本無異。
如不服本裁定應於送達後5 日內向本院提出抗告狀。
                              書記官      陳慧玲
中    華    民    國    98    年    12    月    30    日


司法院資訊處製作；財團法人民間司法改革基金會備份。
